臺灣臺北地方法院刑事判決　　　　　　100年度審訴字第225號
公　訴　人　臺灣臺北地方法院檢察署檢察官
被　　　告　謝承恩
上列被告因違反毒品危害防制條例案件，經檢察官提起公訴（10
0年度偵字第19930號、第19931號），因被告於本院準備程序中
就被訴事實為有罪之陳述，經本院合議庭裁定進行簡式審判程序
，判決如下：
    主  文
謝承恩持有第三級毒品純質淨重二十公克以上，處有期徒刑伍月
，如易科罰金，以新臺幣壹仟元折算壹日，扣案含愷他命成分之
白色細結晶參袋（含包裝袋參個，驗餘淨重柒拾伍點貳貳伍貳公
克，純質淨重陸拾伍點參柒玖伍公克）均沒收；又轉讓第三級毒
品，處有期徒刑參月，如易科罰金，以新臺幣壹仟元折算壹日；
又轉讓第三級毒品，處有期徒刑參月，如易科罰金，以新臺幣壹
仟元折算壹日。應執行有期徒刑拾月，如易科罰金，以新臺幣壹
仟元折算壹日，扣案含愷他命成分之白色細結晶參袋（含包裝袋
參個，驗餘淨重柒拾伍點貳貳伍貳公克，純質淨重陸拾伍點參柒
玖伍公克）均沒收。
    事  實
一、謝承恩明知愷他命（Ketamine）係毒品危害防制條例第2條
    第2項第3款所列管之第三級毒品，依法不得轉讓外，亦不得
    非法持有達純質淨重20公克以上，竟基於非法持有第三級毒
    品愷他命（下稱愷他命）之犯意，於民國99年12月間某日，
    在臺北縣三重區（現改制為新北市三重區○○○路某網路咖
    啡店內，向真實姓名、年籍不詳、綽號「阿龐」之成年男子
    ，取得含愷他命成分之白色細結晶1大包（淨重至少77.842
    公克，純質淨重至少65.3795公克）而持有之，嗣於100年9
    月4日某時，在位於屏東縣恆春鎮某民宿內，將上開愷他命1
    大包分裝成愷他命3袋。嗣後，謝承恩另分別基於轉讓愷他
    命之犯意，於100年9月5日中午12時許，在高雄市義大世界
    遊樂園停車場內，無償轉讓數量不詳之愷他命予廖佩雯施用
    ；又於100年9月5日16時許，駕駛車牌號碼7317-YH號自用小
    客車行駛在國道3號高速公路北上路段某處時，於上開車內
    ，無償轉讓數量不詳之愷他命予余函勳施用。嗣謝承恩於
    100年9月5日21時50分許，在臺北市中山區○○○路與錦州
    街口，駕駛上開自用小客車搭載廖佩雯、余函勳二人，因形
    跡可疑且該自用小客車散發異味，為警臨檢攔查，經謝承恩
    同意搜索，於該自用小客車煙灰盒內，扣得含愷他命之白色
    細結晶3袋（淨重75.322公克，驗餘淨重75.2252公克，純質
    淨重65.3795公克），始悉上情。
二、案經臺北市政府警察局中山分局報請臺灣臺北地方法院檢察
    署檢察官偵查起訴。
    理  由
一、前開犯罪事實，業據被告謝承恩迭於警詢、檢察官訊問、本
    院行準備程序及審理時均坦承不諱，核與證人廖佩雯、余函
    勳分別於警詢、檢察官訊問時證述明確，並有扣案之白色細
    結晶3袋可證。且扣案之白色細結晶3袋，經送交通部民用航
    空局航空醫務中心以氣相層析質譜儀法鑑驗結果，確含愷他
    命成分，淨重75.322公克，驗餘淨重75.2252公克，純質淨
    重65.3795公克等情，此有上開中心100年10月5日航藥鑑字
    第0000000號、第0000000Q毒品鑑定書各1紙在卷可證。足認
    被告之任意性自白，核與事實相符，堪以採信。綜上，本件
    事證明確，被告犯行堪以認定，應依法論科。
二、論罪科刑部分：
  (一)核被告所為，係犯毒品危害防制條例第11條第5項之持有第
    三級毒品超過純質淨重20公克以上之罪、同法第8條第3項轉
    讓第三級毒品罪。被告2次轉讓愷他命前持有愷他命之低度
    行為，各為轉讓之高度行為所吸收，均不另論罪。
  (二)公訴人雖認被告轉讓愷他命予廖佩雯、余函勳等人之行為，
    係犯藥事法第83條第1項之轉讓禁藥罪，惟按「本法所稱禁
    藥，係指藥品有左列各款情形之一者：一、經中央衛生主管
    機關明令公告禁止製造、調劑、輸入、輸出、販賣或陳列之
    毒害藥品。二、未經核准擅自輸入之藥品。但旅客或隨交通
    工具服務人員攜帶自用藥品進口者，不在此限。」，藥事法
    第22條第1項定有明文。查愷他命非屬藥事法第22條第1項第
    1款所稱之禁藥之藥品，此有行政院衛生署98年2月10日衛署
    藥字第0980309854號函文1紙附卷可證。而公訴人亦未舉證
    本案被告所轉讓之愷他命係未經核准擅自輸入之藥品，是難
    認本案被告所轉讓之愷他命係屬藥事法所規定之禁藥，公訴
    人認被告係犯藥事法第83條第1項之明知為禁藥而轉讓罪，
    容有誤會。惟公訴人據以起訴之犯罪事實，與本院認定之上
    開事實，基本社會事實係屬同一，且本院業已告知被告轉讓
    愷他命部分係涉犯毒品危害防制條例第8條第3項之罪，已無
    礙被告之防禦權，是本院仍應予以審理，並變更其起訴法條
    。
  (三)被告所犯上開3罪，犯意各別，行為互殊，應予分論併罰。
  (四)被告就其轉讓愷他命之犯行，於偵查及審判中均自白，爰均
    依毒品危害防制條例第17條第2項規定予以減輕其刑。
  (五)爰審酌被告不思上進，持有大量毒品，復轉讓毒品供他人施
    用，漠視法令禁制，危害社會秩序，惟尚能坦承犯行，犯後
    態度頗佳，暨其品行、智識程度、犯罪動機、手段等一切情
    狀，分別量處如主文所示之刑，暨定其應執行刑，並均定其
    易科罰金之折算標準。
  (六)又毒品危害防制條例第18條第1項前段之規定，應予沒收銷
    燬之毒品，以經查獲之第一、二級毒品為限。再毒品依其成
    癮性、濫用性及對社會危害性，共分為四級，施用或持有第
    三、四級毒品，因其可罰性較低，該條例除就持有第三、四
    級毒品純質淨重20公克以上設有處罰規定外，未另設處罰之
    規定，然鑑於第三、四級毒品均係管制藥品，特於同條例第
    11 條之1明定無正當理由，不得擅自持有；第18條第1項後
    段復規定查獲之第三、四級毒品，無正當理由而擅自持有者
    ，均沒入銷燬之，從而，依同條例第18條第1項後段應沒入
    銷燬之毒品，專指查獲施用或持有之第三、四級毒品，但不
    構成犯罪行為者而言，如持有第三級毒品純質淨重20公克以
    上者，既屬同條例相關法條明文規定處罰之犯罪行為，即非
    該條項應依行政程序沒入銷燬之範圍，而同條例對於犯持有
    第三級毒品純質淨重20公克以上罪所查獲之毒品之沒收，並
    無特別規定，但該行為既已構成犯罪，則該毒品即屬不受法
    律保護之違禁物，自應回歸刑法之適用，依刑法第38條第1
    項第1款之規定沒收之（最高法院96年度台上字第884號、99
    年度台上字第338號等判決意旨參照）。扣案含愷他命成分
    之白色細晶體3袋（不含包裝袋，驗餘淨重75.2252公克，純
    質淨重65.3795公克），依上開說明，為違禁物，均應依刑
    法第38條第1項第1款規定予以沒收。包裝上開愷他命之空包
    裝袋3個，均為被告所有，有防止毒品裸露、逸出及潮濕之
    功用，並便於攜帶使用，均供被告犯持有第三級毒品罪所用
    之物，業據被告陳明在卷，均應依刑法第38條第1項第2款之
    規定宣告沒收。
據上論斷，應依刑事訴訟法第273條之1第1項、第299條第1項前
段、第300條，毒品危害防制條例第8條第3項、第11條第5項、第
17條第2項，刑法第11條、第41條第1項前段、第8項、第38條第1
項第1款、第2款、第51條第5款，判決如主文。
本案經檢察官鄭堤升到庭執行職務。
中    華    民    國   100    年    12    月    22    日
                刑事第二十一庭  法  官  劉素如
上正本證明與原本無異。
如不服本判決應於收受送達後10日內向本院提出上訴書狀，並應
敘述具體理由；其未敘述上訴理由者，應於上訴期間屆滿後20日
內向本院補提理由書（均須按他造當事人之人數附繕本）「切勿
逕送上級法院」。
                                書記官  陳育君
中    華    民    國   100    年    12    月    22    日
附錄本案論罪法條：
毒品危害防制條例第8條
轉讓第一級毒品者，處 1 年以上 7 年以下有期徒刑，得併科新
臺幣 1 百萬元以下罰金。
轉讓第二級毒品者，處 6 月以上 5 年以下有期徒刑，得併科新
臺幣 70 萬元以下罰金。
轉讓第三級毒品者，處 3 年以下有期徒刑，得併科新臺幣 30
萬元以下罰金。
轉讓第四級毒品者，處 1 年以下有期徒刑，得併科新臺幣 10
萬元以下罰金。
前四項之未遂犯罰之。
轉讓毒品達一定數量者，加重其刑至二分之一，其標準由行政院
定之。
毒品危害防制條例第11條
持有第一級毒品者，處 3 年以下有期徒刑、拘役或新臺幣 5 萬
元以下罰金。
持有第二級毒品者，處 2 年以下有期徒刑、拘役或新臺幣 3 萬
元以下罰金。
持有第一級毒品純質淨重十公克以上者，處 1 年以上 7 年以下
有期徒刑，得併科新臺幣 1 百萬元以下罰金。
持有第二級毒品純質淨重二十公克以上者，處 6 月以上 5 年以
下有期徒刑，得併科新臺幣 70 萬元以下罰金。
持有第三級毒品純質淨重二十公克以上者，處 3 年以下有期徒
刑，得併科新臺幣 30 萬元以下罰金。
持有第四級毒品純質淨重二十公克以上者，處 1 年以下有期徒
刑，得併科新臺幣 10 萬元以下罰金。
持有專供製造或施用第一級、第二級毒品之器具者，處 1 年以
下有期徒刑、拘役或新臺幣 1 萬元以下罰金。
毒品危害防制條例第17條
犯第 4 條至第 8 條、第 10 條或第 11 條之罪，供出毒品來源
，因而查獲其他正犯或共犯者，減輕或免除其刑。
犯第 4 條至第 8 條之罪於偵查及審判中均自白者，減輕其刑。